臺灣嘉義地方法院刑事判決
111年度金訴字第48號
公  訴  人  臺灣嘉義地方檢察署檢察官
被      告  鄧國宇



上列被告因加重詐欺等案件，經檢察官提起公訴（110年度偵字
第8702號），被告於準備程序中就被訴事實為有罪之陳述，經本
院合議庭裁定由受命法官獨任進行簡式審判程序，判決如下：
    主  文
鄧國宇犯如附表一所示之罪，各處如附表一所示之刑；應執行有
期徒刑壹年貳月。
未扣案之犯罪所得新臺幣伍仟元沒收之，於全部或一部不能沒收
或不宜執行沒收時，追徵其價額。
    犯 罪 事 實
一、鄧國宇於民國110年7月間，經由臉書「偏門.工作」之社群
    網站，加入Telegram通訊軟體（下稱Telegram）暱稱「蝦農
    」之李子榕、暱稱「浪流連」之王子瑋及其餘真實姓名不詳
    之成年人所組成，三人以上以實施詐術為手段所組成，具有
    持續性及牟利性之有結構性詐欺集團組織（所涉參與犯罪組
    織罪嫌，經臺灣臺中地方檢察署檢察官以110年度偵字第319
    53號提起公訴，現由臺灣臺中地方法院以110年度金訴字第1
    240號審理中，不在本案審理範圍），擔任車手，負責持人
    頭帳戶提款卡提領詐騙款項，並將款項交給指定之上手等工
    作，其利用「蝦農」李子榕、「浪流連」王子瑋所提供之行
    動電話1支，以Telegram做為與詐欺集團成員聯絡之工具，
    其與「蝦農」李子榕、「浪流連」王子瑋及其他成年詐欺集
    團成員意圖為自己不法之所有，基於三人以上共同詐欺取財
    ，及隱匿特定犯罪所得去向之洗錢各別犯意聯絡，由詐欺集
    團成員分別以如附表二所示之方式，詐騙楊佩慈、彭脩馥，
    使其等陷於錯誤，於如附表二所示之時間，匯款至林郁瑄（
    所涉幫助詐欺取財、幫助洗錢等罪嫌，經臺灣南投地方檢察
    署檢察官以110年度偵字第5396、5590、6500號為不起訴處
    分）於中華郵政股份有限公司草屯郵局所申設，帳號000000
    00000000號帳戶（下稱林郁瑄郵局帳戶）內，由「蝦農」李
    子榕指示鄧國宇於110年8月1日17時許，在停於嘉義市某夜
    市之某機車前置物箱，取得林郁瑄郵局帳戶提款卡後，「浪
    流連」王子瑋指示鄧國宇於如附表三所示之時間、地點，持
    林郁瑄郵局帳戶提款卡，利用自動櫃員機提款提領如附表三
    所示之款項，共計新臺幣（下同）15萬元，「蝦農」李子榕
    再指示鄧國宇於同日某時，在嘉義市西區民生北路某停車場
    附近，將15萬元及林郁瑄郵局帳戶提款卡均交給「蝦農」李
    子榕，隱匿詐騙所得之實際去向，鄧國宇因而獲有5,000元
    之報酬。
二、案經楊佩慈、彭脩馥訴由嘉義市政府警察局第一分局報告臺
    灣嘉義地方檢察署檢察官偵查起訴。
    理  由
一、本件係經被告鄧國宇於準備程序當庭表示認罪，而經本院裁
    定以簡式審判程序加以審理，則依據刑事訴訟法第273條之2
    、同法第159條第2項之規定，不適用傳聞法則有關限制證據
    能力之相關規定，合先敘明。
二、上揭犯罪事實，業據被告於警詢、本院準備程序及審理時坦
    承不諱（見嘉市警一偵字第1100703616號卷，下稱警卷，第
    1-3頁；111年度金訴字第48號卷，下稱金訴卷，第255、267
    、273-275頁），並經證人即告訴人楊佩慈、彭脩馥於警詢
    時證述明確（見110年度他字第1480號卷，下稱他卷，第13-
    19頁），另有嘉義市政府警察局第一分局偵查隊偵辦被告涉
    嫌詐欺偵查報告、被告詐欺案被害一覽表、郵局交易明細各
    1份、內政部警政署反詐騙諮詢專線紀錄表2份、臺南市政府
    警察局麻豆分局麻豆派出所受理各類案件紀錄表1份、金融
    機構聯防機制通報單2份、臺中市政府警察局第二分局文正
    派出所受理詐騙帳戶通報警示簡便格式表、受理各類案件紀
    錄表各1份、切結書2份、網路銀行交易明細3份、行動電話
    通話紀錄1份、合作金庫銀行自動櫃員機交易明細、郵政存
    簿儲金簿存摺影本各1份在卷可查（見他卷第4-7、20-21、2
    4、27-29、32-35、37、39-40、53、58頁），足認被告所為
    之任意性自白，核與事實相符，本件事證明確，被告犯行堪
    予認定。 
三、論罪科刑：
(一)核被告所為，係犯刑法第339條之4第1項第2款之三人以上共
    同詐欺取財罪，及違反洗錢防制法第2條第2款之規定，而犯
    同法第14條第1項之洗錢罪。
  1.被告與「蝦農」李子榕、「浪流連」王子瑋及其他成年詐欺
    集團成員就本件犯行，彼此間具犯意聯絡及行為分擔，均為
    共同正犯。
  2.被告就如附表二所示之不同告訴人部分，於告訴人楊佩慈先
    後3次匯入款項至林郁瑄郵局帳戶內，以及被告數次於密接
    時間、地點內，持用提款卡提領詐騙贓款，顯係基於同一犯
    意及預定計畫下所為，侵害手法及法益相同，堪認各行為之
    獨立性極為薄弱，依一般社會客觀觀念，難以強行分開，在
    法律上評價應為數個舉動之接續施行，均應屬接續犯，而均
    分別論以三人以上共同詐欺取財罪一罪。
  3.被告與詐欺集團成員詐騙相同之告訴人部分，係以一行為犯
    三人以上共同詐欺取財罪及洗錢罪，為想像競合犯，應依刑
    法第55條之規定，從一重之三人以上共同犯詐欺取財罪處斷
    。
  4.被告與詐欺集團成員就不同之告訴人部分，係於不同時間及
    方式所為，所侵害者亦為不同告訴人之財產法益，雖被告提
    領款項部分可能同時提領2位告訴人所詐騙之款項，然此僅
    為其與詐欺集團成員間，就上開犯行之分工而已，仍應予分
    論併罰，論以三人以上共同犯詐欺取財罪2罪。
(二)洗錢防制法第16條第2項規定：「犯前2條之罪，在偵查或審
    判中自白者，減輕其刑」。又想像競合犯之處斷刑，本質上
    係「刑之合併」。其所謂從一重處斷，乃將想像競合犯組成
    之評價上數罪，合併為科刑一罪，其所對應之刑罰，亦合併
    其評價上數罪之數法定刑，而為一個處斷刑。易言之，想像
    競合犯侵害數法益者皆成立犯罪，論罪時必須輕、重罪併舉
    論述，同時宣告所犯各罪名，包括各罪有無加重、減免其刑
    之情形，亦應說明論列，量刑時併衡酌輕罪部分量刑事由，
    評價始為充足，然後依刑法第55條前段規定「從一重處斷」
    ，非謂對於其餘各罪可置而不論。因此，法院決定處斷刑時
    ，雖以其中最重罪名之法定刑，做為裁量之準據，惟於裁量
    其輕重時，仍應將輕罪合併評價在內（最高法院108年度台
    上字第4408、4408號判決意旨參照）。被告於本院審理時，
    自白洗錢犯行，依上開規定原應減輕其刑，惟被告所犯之洗
    錢罪，屬想像競合犯其中之輕罪，其就本案係從一重論以三
    人以上共同犯詐欺取財罪，就其想像競合輕罪得減刑部分，
    依上開說明，即應於本院依刑法57條量刑時一併衡酌該部分
    減輕其刑事由。
(三)爰審酌被告不思正途獲取財物，與「蝦農」李子榕、「浪流
    連」王子瑋及其他成員詐欺集團成員共同為本件犯罪，各次
    之犯罪手段及分工，所詐騙之金額，告訴人2人所受之損害
    ，被告於本院審理時坦承犯行，符合洗錢自白減輕其刑之規
    定，態度尚可，尚未賠償告訴人2人所受之損害，亦未與其
    等達成和解，暨被告自陳國中畢業之智識程度、未婚，擔任
    運輸業住手，與朋友同住等一切情狀，量處如附表一所示之
    刑，復考量被告各罪間之關聯性、犯罪時間接近、犯罪手段
    相同等，並定如主文第1項之應執行刑。
四、沒收：
(一)被告為本件犯行之犯罪所得為5,000元，並未扣案，亦未發
    還給告訴人2人，爰依刑法第38條之1第1項前段規定宣告沒
    收之，於全部或一部不能沒收或不宜執行沒收時，依同條第
    3項規定追徵其價額。
(二)被告為本件犯行所使用之行動電話1支，並未扣案，被告於
    本院審理時供稱行動電話係為「蝦農」李子榕、「浪流連」
    王子瑋交給其使用，於110年8月9日在臺南遭現行犯逮捕時
    遭查扣（見金訴卷第255頁），又無證據證明該行動電話為
    其所有，亦非違禁物，爰不另為沒收之諭知。
據上論斷，應依刑事訴訟法第273條之1第1項、第299條第1項前
段（僅記載程序法條），判決如主文。
本案經檢察官簡靜玉提起公訴，檢察官劉達鴻到庭執行職務。
中　　華　　民　　國　　111 　年　　7 　　月　　20　　日
                  刑事第一庭    法　官  吳育汝
以上正本證明與原本無異。
如不服本判決應於收受判決後20日內向本院提出上訴書狀，並應敘述具體理由；其未敘述上訴理由者，應於上訴期間屆滿後20日內向本院補提理由書（均須按他造當事人之人數附繕本）「切勿逕送上級法院」。告訴人或被害人如對於本判決不服者，應具備理由請求檢察官上訴，其上訴期間之計算係以檢察官收受判決正本之日期為準。　　　　　　　　　　
中　　華　　民　　國　　111 　年　　7 　　月　　20　　日
                                書記官  黃士祐
附錄論罪科刑法條：
中華民國刑法第339條之4：
犯第339條詐欺罪而有下列情形之一者，處1年以上7年以下有期
徒刑，得併科1百萬元以下罰金：
一、冒用政府機關或公務員名義犯之。
二、三人以上共同犯之。
三、以廣播電視、電子通訊、網際網路或其他媒體等傳播工具，
    對公眾散布而犯之。
前項之未遂犯罰之。
洗錢防制法第2條：
本法所稱洗錢，指下列行為：
一、意圖掩飾或隱匿特定犯罪所得來源，或使他人逃避刑事追訴
    ，而移轉或變更特定犯罪所得。
二、掩飾或隱匿特定犯罪所得之本質、來源、去向、所在、所有
    權、處分權或其他權益者。
三、收受、持有或使用他人之特定犯罪所得。
洗錢防制法第14條：
有第二條各款所列洗錢行為者，處7年以下有期徒刑，併科新臺
幣5百萬元以下罰金。
前項之未遂犯罰之。
前二項情形，不得科以超過其特定犯罪所定最重本刑之刑。
附表一：論罪科刑
編號    犯行      所宣告之罪及所處之刑 一 對於楊佩慈詐欺取財及洗錢部分 鄧國宇犯三人以上共同詐欺取財罪，處有期徒刑壹年壹月。 二 對於彭脩馥詐欺取財及洗錢部分 鄧國宇犯三人以上共同詐欺取財罪，處有期徒刑壹年。 
附表二：告訴人即被害人遭詐騙之情形
編號 告訴人 詐騙方式 匯款時間 匯款金額 1 楊佩慈 自110年8月1日19時49分許起，以電話與楊佩慈聯絡，接續佯裝為防盲基金會人員、中國信託商業銀行（下稱中國信託）人員，因楊佩慈平時固定捐款之防盲基金會遭駭客侵入，致楊佩慈之中國信託商業銀行信用卡遭盜刷，需依指示利用網路銀行進行帳戶驗證云云。 110年8月1日20時38分 4萬9,986元    110年8月1日20時42分 4萬9,986元    110年8月1日20時50分 2萬39元 2 彭脩馥 自110年8月1日19時許起，以電話與彭脩馥聯絡，佯裝為國泰世華商業銀行股份有限公司克服人員，因彭脩馥平時固定捐款之愛盲基金會遭駭客侵入，為保護彭脩馥之個資避免外洩，需持提款卡至附近金融機構提款機進行操作云云。 110年8月1日20時44分 2萬9,985元 
附表三：被告提款項之情形
編號 時間(110年8月1日) 地點   提領金額  楊佩慈匯款4萬9,986元、4萬9,986元、彭脩馥匯款2萬9,985元之部分      1 20時46分 嘉義市○區○○街000號嘉義玉山郵局(嘉義康樂郵局舊局址)  6萬元  2 20時47分   6萬元  3 20時48分   1萬元  楊佩慈匯款2萬39元之部分      4 21時2分  嘉義市○區○○○路00號國泰世華嘉義分行  2萬元